【裁判字號】    88,訴,3433
【裁判日期】    890211
【裁判案由】    異議之訴
【裁判全文】
臺灣臺中地方法院民事判決  八十八年度訴字第三四三三號
    原      告  乙○○
    被      告  甲○○
    訴訟代理人  丙○○
右當事人間異議之訴事件，本院判決如左：
    主      文
原告之訴駁回。
訴訟費用由原告負擔。
    事      實
甲、原告方面：
  一、聲明：鈞院八十八年度執申字第一四五四五號原告與被告間因給付票款強制執
            行事件，就原告座落於臺中縣豐原市○○段四九四地號土地及其上建物
            ，建號一五一，門牌號碼：豐原市○○里○○鄰○○路二一五巷七十弄
            二九之六號三樓之附屬建物，所為強制執行之程序應予撤銷。
  二、陳述：
    (一)查系爭上開土地及建物，係原告個人所有，於日前突遭鈞院於民國八十八年
        七月十二日以八十八年度執申字第一四五四五號囑託查封登記；因原告無開
        立票據於原告或抵押權人，且於奉接鈞院上開查封登記函前，並未收到支付
        命令及任何文書或法院通知函，竟被查封，顯見本件有偽造有價證券、偽造
        文書、未依法送達文書等不法，為此，依強制執行法第十四條之規定，提起
        異議之訴。
    (二)票面號碼Ａ0000000、面額新臺幣（下同）二十六萬元、到期日八十
        六年九月十二日之支票（下稱系爭支票），本係原告為繳納汽車保險費六千
        元，委由訴外人林文河即原告同居人代為開立，以持向汽車公司付款之用。
        詎訴外人林文河擅自先偽填金額「陸萬」元，並再於金額數目之前加入「貳
        拾」二字，乃使系爭支票面額成為二十六萬元，已違背原告授權訴外人林文
        河三萬元以內代開支票之權限。
    三、證據：提出票據掛失止付通知書影本三紙、臺灣桃園地方法院檢察署八十六
              年度偵字第一四三七六號起訴書一份、臺灣高等法院八十七年度上訴
              字第四○○二號判決書一份、最高法院八十八年度臺上字第三七○○
              號判決書一份、系爭支票存根一紙為證。
乙、被告方面：
    一、聲明：如主文所示。
    二、陳述：
      (一)八十六年九月間訴外人林文河以其同居人即原告名義開立之系爭支票，向
          訴訟代理人丙○○購買車斗；惟因車斗係被告所有，故丙○○乃將系爭支
          票交予被告。嗣經提示因存款不足遭銀行退票。
      (二)被告收到系爭支票時，支票面額即為二十六萬元。且一般而言，票據金額
          前面不會留空白，系爭支票二十六萬元是緊鄰新臺幣而書寫，不可能出於
          變造。
      (三)原告有授權給訴外人林文河開票之事實，被告持有系爭支票係屬善意。
丙、本院依職權調閱本院八十六年度促字第四五五九九號卷宗、八十八年度執字第一
    四五四五號執行卷宗全卷。
    理      由
一、原告起訴主張：系爭支票本係原告委由訴外人林文河代為開立，以持向汽車公司
    付款之用。詎訴外人林文河擅自填寫金額二十六萬元，已違背原告授權訴外人林
    文河三萬元以內代開支票之權限。且原告並未收受支付命令之送達及任何文書或
    法院通知函。因認本院八十八年七月十二日以八十八年度執申字第一四五四五號
    囑託查封登記之強制執行程序，有偽造有價證券、偽造文書、未依法送達文書等
    不法情事。為此，依強制執行法第十四條之規定，提起異議之訴。
二、被告則以：系爭支票係八十六年九月間，由訴外人林文河經其同居人即原告之授
    權所開立，用以向被告買車斗；嗣經被告提示因存款不足遭銀行退票。被告收到
    系爭支票時，支票面額即為二十六萬元，並非出於變造，且原告自認有授權林訴
    外人文河開票，是被告持有系爭支票係屬善意等語資為抗辯。
三、原告主張被告即債權人以支付命令為執行名義對原告所有座落於臺中縣豐原市○
    ○段四九四地號土地及其上建物，建號一五一，門牌號碼：豐原市○○里○○鄰
    ○○路二一五巷七十弄二九之六號三樓之附屬建物，依本院八十八年度執申字第
    一四五四五號就原告與被告間因給付票款事件實施強制執行程序之事實，為被告
    所不爭執，並經本院依職權調閱八十八年度執字第一四五四五號執行卷宗全卷，
    經與所述互核相符，原告此部分之主張應屬真實。
四、原告雖否認曾收到本院八十八年度促字第四五五九九號支付命令云云，惟查，上
    開支付命令已於八十六年十二月二十三日送達原告，並由原告在送達證書上親自
    簽收，且未於法定期間提出異議一節，業經本院調取上開支付命令聲請事件卷宗
    核閱屬實，足徵原告確有收受上開支付命令無訛。原告否認曾收到八十八年度促
    字第四五五九九號支付命令云云，洵屬無據。
五、按債務人對於支付命令未於法定期間提出異議者，支付命令與確定判決有同一之
    效力；又執行名義成立後，如有消滅或妨礙債權人請求之事由發生，債務人得於
    強制執行程序終結前，向執行法院對債權人提起異議之訴，如以裁判為執行名義
    時，其為異議原因之事實發生在前訴訟言詞辯論終結後者，亦得主張之，民事訴
    訟法第五百二十一條、強制執行法第十四條第一項分別定有明文。換言之，若債
    務人異議之訴，於執行名義有與確定判決同一效力之情形，須以其主張消滅或妨
    礙債權人請求之事由係發生於執行名義成立後者始得為之，若其主張此項事由在
    執行名義成立之前即已存在，則為執行名義之裁判縱有不當，亦非異議之訴所能
    救濟至明。經查，本件就原告是否授權訴外人林文河發票、票據是否出於偽造等
    情，均係支付命令生效前已發生之事由，此為兩造所不爭，是原告所主張之消滅
    或妨礙被告即票據債權人請求之事由，在執行名義成立以前即已存在，則原告於
    本院八十六年度促字第四五五九九號支付命令之法定異議期間屆滿前，本得隨時
    提出異議，使支付命令失其效力，然原告不提出異議，竟任令該支付命令確定，
    顯非執行名義成立後有消滅或妨礙債權人請求之事由，揆諸前揭法條規定及說明
    ，自不得依強制執行法第十四條第一項之規定，提起債務人異議之訴。
六、從而，原告本於強制執行法第十四條第一項之規定提起本件債務人異議之訴，請
    求撤銷本院八十八年度執申字第一四五四五號就原告所有坐落臺中縣豐原市○○
    段四九四地號土地及其上建物，建號一五一，門牌號碼：豐原市○○里○○鄰○
    ○路二一五巷七十弄二九之六號三樓之附屬建物所為強制執行之程序，為無理由
    ，應予駁回。
七、本件就原告主張消滅或妨礙被告請求之事由係在執行名義成立前即已存在，已如
    前述，則兩造就此部分之攻擊防禦方法，已不足以影響本院前述之判決，自無庸
    一一贅述，併此敘明。
據上論結：本件原告之訴為無理由，依民事訴訟法第七十八條，判決如主文。
中      華      民      國    八十九    年      二      月      十一    日
                                        臺灣臺中地方法院民事第三庭
~B法      官  周瑞芬
右為正本係照原本作成
附記一如不服本判決，應於判決送達後二十日內，向本院提出上訴狀。
中      華      民      國    八十九    年      二      月      十一    日
~B法院書記官


司法院資訊處製作；財團法人民間司法改革基金會備份。
